【裁判字號】    92,自,520
【裁判日期】    921121
【裁判案由】    加重誹謗
【裁判全文】
臺灣臺北地方法院刑事判決                          九十二年度自字第五二０號
    自  訴  人  乙○○  男  四.
    被      告  甲○○  男  五.
右列被告因加重誹謗案件，經自訴人提起自訴，本院判決如左：
    主  文
甲○○被訴於本院九十一年度訴字第四九九九號民事損害賠償事件中對乙○○誹謗部
分無罪。
甲○○其餘被訴部分自訴不受理。
    理  由
一、自訴意旨略以：被告甲○○於民國九十二年七月三日在台灣台北地方法院民事庭
    審理「九十一年度訴字第四九九九號甲○○侵權賠償」事件時，當庭指摘略以：
    「乙○○提出賠償行為是意欲『以訟訛財』．．．」，又在該案九十二年二月十
    五日民事請假狀中記載：「二、乙○○．．．每次要求損害賠償均為百萬或幾十
    萬，均是無的放矢，最近可能不景氣要求的賠償下降到一萬元，懇請鈞座明察，
    告訴人（即本案之自訴人）意欲『以訟訛財』．．．」云云；另甲○○於台灣板
    橋地方法院「九十年度自字第八十一號甲○○涉嫌誣告案」（按係九十一年度自
    字第八十一號，自訴人誤繕為九十年度自字第八十一號）時，也作過相同指摘（
    見自訴人庭呈之甲○○九十一年六月十五日刑事答辯兼反訴狀、本院九十二年十
    一月四日審理筆錄），因認被告涉犯刑法第三百十條第一項、第二項之加重誹謗
    罪嫌云云。
二、無罪部分：
（一）按犯罪事實應依證據認定之，無證據不得認定犯罪事實，又不能證明被告犯罪
      者，法院應諭知無罪之判決，刑事訴訟法第一百五十四條第二項、第三百零一
      條第一項分別定有明文。自訴意旨認被告涉犯於本院九十一年度訴字第四九九
      九號民事損害賠償事件中對乙○○為加重誹謗罪嫌，乃以被告於該民事損害賠
      償事件之請假狀中及當庭指摘自訴人「以訟訛財」等語為其主要論據，並提出
      被告民事事件請假狀、台灣高等法院刑事判決書等件為證。訊據被告堅決否認
      有何加重誹謗犯行，辯稱：乙○○或為自訴人、自訴代理人，或為證人，對被
      告提出近百件民刑事訴訟，今自訴人再從訴訟中挑出隻字片語對被告提出自訴
      ，顯係浪費訴訟資源；被告在答辯狀上寫上答辯，怎麼會是傳播？又被告基於
      主觀之確信於訴訟程序進行中，本於各自之立場，為攻擊防禦或交待事實緣由
      之陳述用語，又何來誹謗之有等語，資為抗辯。
（二）經查被告固自承曾於本院九十一年度訴字第四九九九號損害賠償事件之請假狀
      中書立自訴人「以訟訛財」等詞，惟按刑法上之誹謗罪，係以意圖散布於眾，
      而指摘或傳述足以毀損他人名譽之事始足以構成，此觀刑法第三百十條之規定
      甚明，本件被告甲○○於上開民事損害賠償訴訟事件進行中提出答辯狀於法院
      ，接觸該答辯狀者僅為法院調查審理該案件之公務員如審判長、書記官等人，
      及依法得聲請閱卷之人，而法院調查審理案件時之公務員，基於職務之關係，
      接觸及知悉兩造所提出任何書狀之內容，本屬當然，又依民事訴訟法第二百四
      十二條規定，得閱覽民事訴訟事件卷宗者，僅限於當事人、經當事人同意及釋
      明有法律上利害關係而經法院裁定許可之第三人，該等人之範圍均屬特定，並
      非不特定之任意第三人，顯難認被告有何誹謗罪之散布於大眾之情事；另查被
      告雖陳稱已忘記於上開訴訟事件法院開庭審理時，有無稱自訴人「以訟訛財」
      等語，惟查本件兩造自八十五年起纏訟多年，相互間相關民刑事訴訟案件達十
      數件以上之事實，有自訴人提出之訴訟案件一覽表、被告及自訴人全國前案紀
      錄表附卷可稽，被告為施行攻擊防禦方法，縱於上開民事損害賠償事件中為前
      述言詞，應僅屬為求獲致訴訟勝訴判決之誇大之詞，難認係有使社會對自訴人
      名譽產生不利觀感之虞之誹謗言詞，與刑法誹謗罪之構成要件自屬有間。此外
      ，復查無其他積極證據足證被告有何自訴人指訴之加重誹謗罪犯行，衡諸前揭
      說明，不能證明被告犯罪，就自訴人指訴被告於本院九十一年度訴字第四九九
      九號民事損害賠償事件中對其誹謗部分，依法應諭知無罪之判決。
三、不受理部分：
（一）按駁回自訴之裁定已確定者，非有刑事訴訟法第二百六十條各款情形（一、發
      現新事實或新證據者，二、有同法第四百二十條第一項第一款、第二款、第四
      款或第五款所定得為再審原因之情形者）之一，不得對於同一案件再行自訴，
      刑事訴訟法第三百二十六條第四項定有明文；又不得提起自訴而提起者，應諭
      知不受理之判決，復為刑事訴訟法第三百三十四條所明定。
（二）經查自訴人前以被告甲○○在台灣板橋地方法院九十一年度自字第八十一號誣
      告案件中，於該案件提出之九十一年六月十五日刑事答辯兼反訴狀內，記載自
      訴人「以訟訛財」等語，涉犯刑法第三百十條第二項之加重誹謗罪，對被告提
      起自訴，經台灣板橋地方法院以有刑事訴訟法第二百五十二條第十款被告犯罪
      嫌疑不足情事，裁定駁回自訴人之自訴，嗣自訴人不服提起抗告，亦經台灣高
      等法院於九十二年二月二十一日駁回抗告確定等情，有台灣板橋地方法院九十
      一年度自字第四一八號、台灣高等法院九十二年度抗字第一○○號刑事裁定附
      卷可稽，自訴人於駁回自訴之裁定確定後，並無刑事訴訟法第二百六十條所列
      各款情形，再於九十二年七月二十一日就與前開案件相同之事實提起本件自訴
      ，顯係不得提起自訴而提起，依前開規定，就此部分應諭知不受理判決。
據上論斷，應依刑事訴訟法第三百四十三條、第三百零一條第一項、第三百二十六條
第四項、第三百三十四條，判決如主文。
中      華      民      國    九十二    年      十一      月    二十一  日
                                    臺灣臺北地方法院刑事第八庭
                                        審判長法  官  吳  淑  惠
                                              法  官  陳  德  民
                                              法  官  孫  曉  青
右正本證明與原本無異。
如不服本判決應於送達後十日內向本院提出上訴狀
                                              書記官  劉      綺
中      華      民      國    九十二    年      十一      月    二十一  日


司法院資訊處製作；財團法人民間司法改革基金會備份。
